【裁判字號】    98,上,169
【裁判日期】    980728
【裁判案由】    返還借款
【裁判全文】
臺灣高等法院民事判決                   98年度上字第169號
上  訴  人  甲○○
訴訟代理人  史奎謙律師
            黃雅俞律師
被上  訴人  乙○○
訴訟代理人  卓忠三律師
            梁燕妮律師
            陳玉民律師
上列當事人間請求返還借款事件，上訴人對於中華民國97年11月
17日臺灣臺北地方法院97年度審訴字第432 號第一審判決提起上
訴，本院於民國98年6 月30日言詞辯論終結，判決如下：
    主  文
上訴駁回。
第二審訴訟費用由上訴人負擔。
    事實及理由
一被上訴人起訴主張：上訴人於民國（下同）97年4 月8 日向伊
  借用新台幣（以下同）350 萬元，經伊同意，於同日匯350 萬
  元至上訴人在台灣土地銀行中崙分行、帳號000000000000帳戶
  ，嗣伊多次向上訴人催討借款未果，爰依民法第478 條、第
  229 條第2 項、第233 條第1 項本文及第203 條等規定，請求
  上訴人給付350 萬元，及自起訴狀送達滿一個月之翌日（即97
  年9 月19日）起至清償日止按年息5%計算之利息，伊併願供擔
  保，請准宣告假執行等語。
二原審判決被上訴人勝訴，上訴人不服，提起上訴，抗辯：兩造
  為研究所同學，被上訴人自96年年底起為追求伊而頻頻示好，
  除於97年1 月29日擔任伊向台灣土地銀行貸款2,440 萬元、
  160 萬元之連帶保證人外，並於97年4 月8 日伊表示有350 萬
  元資金需求時，立即匯350 萬元予伊，並表明無庸返還，故兩
  造間為贈與契約關係，非消費借款契約關係云云，聲明求為：
    (一)原判決廢棄；(二)駁回被上訴人在第一審之訴。被上訴人則
  答辯聲明求為駁回上訴。
三得心證之理由如下：
(一)按民法第474 條第1 項規定：「稱消費借貸者，謂當事人一方
  移轉金錢或其他代替物之所有權於他方，而約定他方以種類、
  品質、數量相同之物返還之契約。」、第478 條規定：「借用
  人應於約定期限內，返還與借用物種類、品質、數量相同之物
  ，未定返還期限者，借用人得隨時返還，貸與人亦得定一個月
  以上之相當期限，催告返還。」、第229 條第2 項規定：「給
  付無確定期限者，債務人於債權人得請求給付時，經其催告而
  未為給付，自受催告時起，負遲延責任。其經債權人起訴而送
  達訴狀，或依督促程序送達支付命令，或為其他相類之行為者
  ，與催告有同一之效力。」、第233 條第1 項本文規定：「遲
  延之債務，以支付金錢為標的者，債權人得請求依法定利率計
  算之遲延利息。」、第203 條規定：「應付利息之債務，其利
  率未經約定，亦無法律可據者，週年利率為百分之五。」。查
  被上訴人主張：上訴人於97年4 月8 日向伊借用350 萬元，經
  伊同意，於同日匯350 萬元至上訴人在台灣土地銀行中崙分行
  、帳號000000000000 帳戶，嗣伊於97年4 月11 日向上訴人索
  取支票以為擔保，上訴人於同日回覆「不必！你把帳號給我把
  錢匯給你」，伊乃於同日請求上訴人匯至力京建設股份有限公
  司在台北富邦保生分行之000000000000號帳戶以為清償，但上
  訴人迄未置理等事實，業據提出匯款委託書、兩造間往來簡訊
  、中華電信股份有限公司行動電話受信通信紀錄為證（原審卷
  第9 至17頁；本院卷第26、27頁）。被上訴人對上開文書之真
  正未予爭執，自堪信被上訴人之主張為真實。從而被上訴人本
  於上開規定，主張上訴人應返還其借款350 萬元，及自起訴狀
  送達滿一個月之翌日（即97年9 月19日）起至清償日止按年息
  5%計算之遲延利息，洵非無據。
(二)按原告對於自己主張之事實已盡證明之責後，被告對其主張，
  如抗辯其不實並提出反對之主張者，則被告對其反對之主張，
  亦應負證明之責，此為舉證責任分擔之原則（最高法院18年上
  字第2855號判例意旨參照）。本件被上訴人主張上訴人於97年
  4 月8 日向其借款350 萬元之事實，業經被上訴人證明屬實，
  則上訴人抗辯被上訴人係贈與伊350 萬元云云，應由上訴人就
  此有利於己之事實，負證明之責。查：
1.上訴人抗辯：兩造為研究所同學，被上訴人於97年1 月29日擔
  任伊向台灣土地銀行貸款2,440 萬元、160 萬元之連帶保證人
  等語，提出借據為證（本院卷第43至46頁），並為被上訴人所
  不爭執，堪信為真正。惟由此一事實無從推論被上訴人於97年
  4 月8 日係本於贈與之意思，匯350 萬元予上訴人。且上訴人
  於97年4 月8 日表明向被上訴人借用350 萬元，被上訴人匯款
  後，於97年4 月11日即向上訴人請求交付支票以為擔保及指定
  還款帳戶，顯無贈與350 萬元之意思。是上訴人執上開事實，
  抗辯被上訴人贈與350 萬元予伊云云，尚非可採。
2.上訴人抗辯：被上訴人於97年2 月5 日發簡訊表示「思緒總會
  飄進妳可愛的樣子及美麗的倩影，『懷念更想親見』」、於97
  年2 月24日發簡訊表示「我在朱銘美術館見到這段『創作的結
  果雖然重要，但真切的創作過程往往更加精采與耐人尋味。』
  送給最有靈氣的女孩!!」、於97年3 月20日發簡訊表示「『春
  分』誕生很特別的女孩，有如紅玫瑰般的嬌艷，芬芳誘人；眾
  花之中，靈氣逼人；雖然多刺，仍惹人惜。祝你永遠青春美麗
  ，善解人意。」、於97年3 月22日發簡訊表示「今天妳心情一
  定很沮喪，這次沒能在你身邊安慰你，有些擔心!!..漂亮一點
  最重要，保持你的美麗歐!!」、於97年3 月27日發簡訊表示「
  「先祝妳今天隨時都快樂的不得了!!我記得很深刻, 我收到你
  送我的生日禮物時，我全身顫抖的無法言喻我的感受，妳的『
  心意』比任何東西都有價值!!..而且這世上我找不到比妳美的
  東西!!」、於97年3 月27日發簡訊表示「妳心情好的時候，真
  是好可愛!!」、於97年10月19日發簡訊表示「當然每個人都有
  權決定如何交朋友，普通朋友就是必須『有借有還』」、於97
  年10月20日發簡訊表示「我的意思也很清楚，答應的350 是當
  初, 現在你選擇當普通朋友, 就得有借有還」、於97年2 月13
  日發簡訊表示「好了啦！都說今年不和你鬥氣了，先預祝你佳
  節愉快。送你個禮物，你把保人換了，我就去撤銷查封。」、
  再於97年10月1 日發簡訊表示「結必須打開，不要越扯越緊」
  ，可見被上訴人為追求伊而贈與伊350 萬元，嗣後兩造感情生
  變，被上訴人心生不滿，始改口主張借貸關係云云。。被上訴
  人則否認發上開簡訊。則上訴人除應依民事訴訟法第363 條第
  2 項規定，證明該簡訊書面之內容與原件相符外，並應證明簡
  訊為被上訴人發送。經查：
(1)上訴人就上開97年10月19日、97年2 月13日、97年10月1 日簡
  訊，固提出簡訊書面、受信通聯紀錄報表、行動電話顯示簡訊
  照片為證（本院卷第47至53、93至102 頁），堪信上訴人於97
  年2 月13日有接收簡訊一通，及上開簡訊書面內容與上訴人之
  行動電話內所顯示之簡訊原件相符。惟上訴人未證明受信通聯
  紀錄報表所示於97年2 月13日發送簡訊之電話來自被上訴人。
  且上訴人聲請本院向中華電信公司北區分公司板和營運處、遠
  傳電信股份有限公司調取通聯紀錄，均因逾保留期限而無法取
  得（本院卷第64、116 頁）。上訴人復未舉其他證據證明上開
  簡訊係被上訴人發送，此部分事實難以認定，自無從據以證明
  被上訴人有贈與上訴人350 萬元之意思。
(2)上訴人就其餘簡訊，僅提出簡訊書面為證（本院卷第6 、37至
  42頁），無從認定是否與原件相符。又上訴人陳稱：該簡訊書
  面係伊藉由台灣諾基亞股份有限公司之「Nokia 電腦端套件」
  軟體之「備份」功能，將伊之手機所接收之簡訊備份至電腦後
  列印而成云云，為被上訴人否認，上訴人復未舉證以實其說，
  亦難以台灣諾基亞股份有限公司表示藉由其公司之「Nokia 電
  腦端套件」軟體之「備份」功能，將行動電話內之簡訊備份至
  電腦後，無法於電腦端編輯或修改備份內容等語（見本院卷第
  61頁），即斷定上訴人提出之簡訊書面內容與原件相符。再查
  ，上訴人聲請本院向中華電信公司北區分公司板和營運處、遠
  傳電信股份有限公司調取通聯紀錄，均因逾保留期限而無法取
  得（本院卷第64、116 頁）。上訴人復未舉其他證據證明上開
  簡訊係被上訴人發送，此部分事實亦難以認定，無從據以證明
  被上訴人有贈與上訴人350 萬元之意思。
四綜上所述，被上訴人主張上訴人積欠其借款350 萬元之事實為
  可採，上訴人抗辯該款項係被上訴人贈與云云，則無可取。從
  而，被上訴人本於民法第478 條、第229 條第2 項、第233 條
  第1 項本文及第203 條等規定，請求上訴人給付350 萬元，及
  自97年9 月19日起至清償日止按年息5%計算之利息，為有理由
  ，應予准許。原審判命上訴人如數給付，並依被上訴人之聲請
  ，為附條件之假執行宣告，並無不合。上訴意旨指摘原判決不
  當，求予廢棄改判，為無理由，應予駁回。
五據上論結，本件上訴為無理由，依民事訴訟法第449 條第1 項
  、第78條，判決如主文。
中    華    民    國    98    年    7    月    28     日
                    民事第四庭
                        審判長法  官  彭昭芬
                              法  官  陳靜芬
                              法  官  翁昭蓉
正本係照原本作成。
如不服本判決，應於收受送達後20日內向本院提出上訴書狀，其
未表明上訴理由者，應於提出上訴後20日內向本院補提理由書狀
（均須按他造當事人之人數附繕本）上訴時應提出委任律師或具
有律師資格之人之委任狀；委任有律師資格者，另應附具律師資
格證書及釋明委任人與受任人有民事訴訟法第466條之1第1項但
書或第2項（詳附註）所定關係之釋明文書影本。
中    華    民    國    98    年    7     月    28    日
                              書記官  張淑芬
附註：
民事訴訟法第466條之1（第1項、第2項）：
對於第二審判決上訴，上訴人應委任律師為訴訟代理人。但上訴
人或其他法定代理人具有律師資格者，不在此限。
上訴人之配偶、三親等內之血親、二親等內之姻親，或上訴人為
法人、中央或地方機關時，其所屬專任人員具有律師資格並經法
院認為適當者，亦得為第三審訴訟代理人。


司法院資訊處製作；財團法人民間司法改革基金會備份。
